【裁判字號】    90,上易,2285
【裁判日期】    900831
【裁判案由】    竊盜
【裁判全文】
臺灣高等法院刑事判決                            九十年度上易字第二二八五號
    上  訴  人  臺灣宜蘭地方法院檢察署檢察官
    被      告  丙○○
右上訴人因竊盜案件，不服臺灣宜蘭地方法院八十九年度易字第五八六，中華民國
九十年五月二十八日第一審判決（起訴案號：臺灣宜蘭地方法院檢察署八十九度偵字
第二五四四號），提起上訴，本院判決如左：
    主  文
上訴駁回。
    理  由
一、本案經本院審理結果，認原審以被告丙○○竊盜犯罪不能證明，而為無罪之諭知
    ，其認事用法並無不當，應予維持，並引用原審判決書記載之證據及理由（如附
    件）。
二、檢察官上訴意旨略以：本件係在被告丙○○住處廚房內查獲贓車，而被告無法交
    代該機車之來源，則依「抓賊在贓」的基本推論：查獲持有贓物時，基本上應先
    推定持有者是因竊盜而持有贓物，除有其他證據可以證明其所持有之贓物是收受
    贓物、搬運贓物、寄藏、故買贓或侵占遺失物等情形，才依該其他情形認定。因
    此被告竊盜行為應屬明確，此乃「一般社會生活經驗」。原審之認定顯非一般社
    會經驗，原判決認事用法尚未洽等語。
三、經查：
  (一)按犯罪事實應依證據認定之，無證據不得推定其犯罪事實，刑事訴訟法第一百五
    十四條定有明文。又認定不利於被告之事實，須依積極證據，苟積極證據不足為
    不利於被告事實之認定時，即應為有利於被告之認定，更不必有何有利之證據；
    且刑事訴訟法上所謂認定犯罪事實之積極證據，係指適合於被告犯罪事實之認定
    之積極證據而言，雖不以直接證據為限，間接證據亦包括在內，然而無論直接或
    間接證據，其為訴訟上之證明，須於通常一般之人均不致有所懷疑，而得確信其
    為真實之程度者，始得據為有罪之認定，倘其證明尚未達到此一程度，而有合理
    之懷疑存在時，自不能以推測或擬制之方法，以為有罪裁判之基礎，最高法院三
    十年度上字第八一六號、二十九年度上字第三一○五號、四十年度台上字第八六
    、七十六年度台上字第四九八六號判例可資參照。是本件公訴人即認定被告涉有
    竊盜犯罪，自應依積極證據證明，如無法達到通常一般之人均不致有所懷疑，而
    得確信其為真實之程度，而有合理之懷疑存在時，自不能以推測或擬制之方法，
    以為有罪裁判之基礎。
  (二)訊之被告丙○○堅決否認有竊盜犯行，辯稱：系爭機車原置放於伊家廚房外之道
    路旁，後來何人移至伊廚房內，伊不知道等語。按被害人甲○○於八十九年八月
    三日下午五時許，在宜蘭縣羅東鎮○○路，失竊車牌ＷＨＲ─四五七號輕型機車
    ，並無任何人證或物證可資證明係被告所為，已如原判決所論述；而證人陳振松
    迭於偵查、原審調查中結證：八十九年九月八日下午五時許，至被告住處返還機
    車之際，被告正與乙○○一同返家，當時即見到屋內有本件失竊機車，被告亦向
    其詢問該機車來源等語（參見偵查卷第十七頁、原審卷第六六頁）；又證人乙○
    ○於本院九十年八月二十四日審理時亦結證稱：本件失竊機車是陳振松的，他是
    伊朋友，被告不認識他，他失業沒有地方住，伊帶他去找被告，陳振松騎這部機
    車到被告家沒有油了，所以就向被告借機車。伊與被告出門時該機車在外面，回
    來時，看到機車在廚房，所以伊猜是陳振松騎進來的等語（詳本院審理筆錄）；
    而被告住處並非僅由被告一人使用，尚有他人在內進出，而查獲失竊機車之處所
    與屋外僅有一扇毀壞形同虛設之門與屋外相隔，任何在被告住處進出之人均有可
    能私自將該失竊機車牽入被告住處停放，亦為證人即查獲警員黃智賢於原審調查
    中結證無訛（參見原審卷第七九頁）。從而，本件系爭失竊之機車雖在被告住處
    之廚房內被查獲，然該機車由他處騎駛而來置放該被告住處廚房之人，依上開證
    人乙○○所證，應係陳振松，而非被告，又無其他積極證據足資證明被告為行竊
    之人，揆諸前開說明，尚不得依查獲時之客觀情狀，遽認該失竊機車即為被告所
    竊取。此外，復查無其他積極證據，足資證明被告確有竊盜犯行，自屬不能證明
    其犯罪。原判決以不能證明被告犯罪而為無罪之諭知，並無不合，檢察官上訴意
    旨仍執前詞指摘原判決不當，為無理由，應予駁回。
據上論斷，應依刑事訴訟法第三百七十三條、第三百六十八條，判決如主文。
本案經檢察官賴俊雄到庭執行職務。
中      華      民      國    九十      年      八      月    三十一    日
                              臺灣高等法院刑事第二十三庭
                                  審判長法  官  黃  瑞  華
                                        法  官  吳      燦
                                        法  官  雷  雯  華
右正本證明與原本無異。
不得上訴。
                                        書記官  陳  思  云
中      華      民      國    九十      年      八      月    三十一    日


司法院資訊處製作；財團法人民間司法改革基金會備份。
